【裁判字號】    94,訴,1269
【裁判日期】    950621
【裁判案由】    毒品危害防制條例
【裁判全文】
臺灣桃園地方法院刑事判決              94年度訴字第1269號
公  訴  人  臺灣桃園地方法院檢察署檢察官
被      告  丁○○
選任辯護人  邱鎮北律師
被      告  丙○○
                    （另案於臺灣桃園女子監獄執行中）
上  一  人
指定辯護人  本院公設辯護人庚○○
上列被告等因違反毒品危害防制條例案件，經檢察官提起公訴（
94年度偵字第1739號）及追加起訴（95年度蒞追字第1 號），本
院判決如下：
    主  文
丁○○、丙○○共同連續販賣第一級毒品，各處無期徒刑，均褫
奪公權終身，如附表編號1 所示之海洛因沒收銷燬之，如附表編
號2 、3 所示之物沒收，編號3 所示之物，如全部或一部不能沒
收時，以其財產抵償之；又共同連續販賣第二級毒品，各處有期
徒刑玖年，如附表編號2 、4 所示之物沒收，編號4 所示之物如
全部或一部不能沒收時，以其財產抵償之；各應執行無期徒刑，
均褫奪公權終身，如附表編號1 所示之海洛因沒收銷燬之，如附
表編號2 至4 所示之物沒收，編號3 、4 所示之物，如全部或一
部不能沒收時，以其財產抵償之。
    事  實
一、丁○○、丙○○均明知海洛因及安非他命分別係中央主管機
    關明令公告禁止販賣之第一級及第二級毒品，竟仍共同基於
    意圖營利之概括犯意聯絡，自民國93年9 月間起，以丁○○
    所持用之0000000000號行動電話門號及其所有之行動電話1
    支，做為其等與需購買海洛因及安非他命之人間之交易聯絡
    工具，而連續販賣第一級毒品海洛因予戊○○、壬○○等人
    3 次及連續販賣安非他命予戊○○、壬○○、甲○○等人3
    次，其二人販賣毒品之詳情如下：
  (一)於93年9 月間某日，戊○○欲購買新臺幣（下同）1, 000元
    之海洛因，遂撥打丁○○持用之上開行動電話聯絡購毒事宜
    ，丁○○允諾出售後，即由丙○○駕駛不詳車號之自用小客
    車搭載丁○○同往桃園縣觀音鄉○○路○ 段205 號之鐵工廠
    附近，由丙○○下車交付海洛因予戊○○，並向戊○○收取
    1,000 元之款項。
  (二)於93年11月初某日（起訴書誤植為11月下旬），戊○○、壬○○、甲○○欲合資購買2, 000元之安非他命，遂由戊○○
    撥打丁○○所持用之上開行動電話聯絡購毒事宜，丁○○允
    諾出售後，即由丙○○騎駛不詳車號之機車至上址鐵工廠附
    近，將安非他命交付予戊○○，並向戊○○收取2,000 元之
    款項。
  (三)於93年11月下旬某日，戊○○、壬○○欲合資購買2,000 元
    之海洛因，遂由戊○○撥打丁○○持用之上開行動電話聯絡
    購毒事宜，丁○○允諾出售後，即由丙○○騎駛不詳車號之
    機車至上址鐵工廠附近，將海洛因交付予戊○○，並向戊○○收取2,000 元之款項。
  (四)於93年12月27日，戊○○、甲○○欲合資購買2,000 元之安
    非他命，遂由戊○○撥打丁○○所持用之上開行動電話聯絡
    購毒事宜，丁○○允諾出售後，即由丙○○騎駛不詳車號之
    機車至上址鐵工廠附近，將安非他命交付予戊○○，並向戊○○收取2,000 元之款項。
  (五)於94年1 月11日，戊○○、甲○○欲合資購買2,000 元之安
    非他命，遂由戊○○撥打丁○○所持用之上開行動電話聯絡
    購毒事宜，丁○○允諾出售後，戊○○即騎駛不詳車號之機
    車搭載甲○○前往桃園縣大園鄉溪海村1 鄰1 號之三合院，
    並由丙○○在該三合院將安非他命交付予戊○○，並向戊○○收取2,000 元之款項。
  (六)於94年1 月12日下午3 時許，戊○○欲購買2,000 元之海洛
    因，遂撥打丁○○所持用之上開行動電話聯絡購毒事宜，丁○○允落出售後，委請不知情之癸○○駕駛車號LV-9033 號
    自用小客車搭載丁○○及丙○○前往上址鐵工廠附近準備交
    易，惟丁○○、丙○○尚未及將海洛因交付予戊○○，即為
    警當場查獲致未得逞，並扣得如附表編號1 所示之海洛因及
    編號2 所示屬丁○○所有而供聯絡販賣毒品事宜用之行動電
    話1 支。
二、案經臺北縣政府警察局樹林分局報請臺灣桃園地方法院檢察
    署檢察官偵查起訴及追加起訴。
    理  由
一、訊據被告丁○○、丙○○均矢口否認有販賣第一級或第二級
    毒品之犯行，被告丁○○辯稱：其雖見過戊○○1 、2 次，
    但其並未販賣毒品給戊○○等人，亦未曾接過他們的電話或
    幫他們調毒品，被查獲當天其只是搭丙○○的車子要去跟「
    芩芩」收錢及買製作早點的原料，還不知道發生什麼事情就
    被警察抓了，扣案行動電話是丙○○的，並不是其所使用，
    扣案海洛因也不是其所有云云，被告丙○○則辯稱：其並不
    認識戊○○等人，亦無販賣毒品、遞送毒品或調毒品給戊○○等人，其見過戊○○1 次，是載丁○○到鐵工廠附近，但
    其不知丁○○與戊○○在做什麼，扣案行動電話則是丁○○
    在使用云云。經查：
  (一)被告丁○○、丙○○上開販賣海洛因及安非他命之犯行，業
    據證人戊○○、壬○○、甲○○迭於檢察官訊問及本院審理
    時具結證述綦詳，並有如附表編號1 所示之海洛因及編號2
    所示之行動電話扣案可資佐證。互核證人戊○○、壬○○、
    甲○○等人就購買毒品之次數、金額、地點、合資方式及交
    付毒品過程等細節之證述內容，並無重大瑕疵或矛盾，且證
    人戊○○對其與被告丁○○係以0000000000號行動電話門號
    聯絡購毒事宜及丁○○、丙○○交付毒品之情節又均指證不
    移。參以目前社會上非法販賣安非他命之型態不一，有所謂
    「大盤」、「中盤」或「小盤」販賣者，亦有吸食者彼此之
    間偶而互供有無之零星交易者，在屬前者之情形，經深入查
    證，如機會掌握得宜，或許可查獲與非法販賣安非他命有關
    之販賣工具（諸如電子秤、帳冊、分裝袋等物）或多數知情
    或購買者等證人之證詞，以作為法院判決認定之依據，然在
    後者之情形，因該種零星交易犯罪行為，在性質上本無須使
    用任何販賣工具，亦無須記載帳冊，且其交易時間短暫（僅
    須數秒之時間），交易方法簡單隱密（在不易為人注意之場
    所一手交錢，一手交貨），交易對象單純（買方僅一人），
    交易時未必有他人在場知悉其事，亦無所謂犯罪之被害人，
    在被告堅不承認其犯行之情況下，茍非警方事先獲知情報而
    埋伏於交易現場當場查獲，否則往往僅能在事後依據購買者
    之供出來源作為認定事實之主要依據，法院縱再作深入之調
    查，基於該種犯罪之性質所侷限，亦無從查得其他直接明顯
    之關連性物證以為補強佐證，其有效之調查途徑在客觀上顯
    然已告窮盡。本件被告二人涉嫌非法販賣海洛因及安非他命
    予證人戊○○、壬○○、甲○○之犯罪型態即屬此類情形之
    標準型態，惟法院固不應僅憑購買者片面之指證，不查明是
    否與事實相符即遽行據以認定被告之非法販賣毒品犯行，亦
    不應不調查其他相關事證，即片面依購買者之指證而認定被
    告犯罪，然於此不得不予特別指明者，即毒品購買者所為不
    利於被告之指證在證據法則上亦屬「人證」之一種，與「被
    告之自白」經法律特別規定不得作為認定事實唯一證據之情
    形顯然不同，茍購買者之指證並無「重大」矛盾瑕疵，亦未
    違背經驗法則與論理法則，且核與案件之其他相關事實（如
    有吸用毒品之背景、彼此無重大仇隙，指證態度明確肯定、
    指證係基於自由意識、彼此常有互供有無之現象等）相符者
    ，自應認其所為不利於被告之指證已有前述各項相關事實情
    況證據以資佐證，而強化其證言之憑信性，此時，法院即應
    依其職權本於法律規定之採證法則判斷其證言之憑信性以認
    定事實，不應執著於未能查得其他「直接物證」或其他所謂
    之直接「補強證據」，即對購買者所為對被告不利之明確指
    證，全然棄置不採，而遽為被告無罪之諭知。是依前述說明
    ，法院為判斷購買者即證人所為之購買來源證述是否真實可
    信，仍應進一步詳查與本案相關之各項情況及事實，亦即購
    買者即證人與被告之關係、彼此交往之背景、有無重大恩怨
    糾葛，確認證人無懷怨誣陷被告之可能後，再觀察被告是否
    有沾染毒品之惡習及其與毒品接觸之程度，以及證人所述其
    向被告購買毒品之時間、地點、價額、次數及數量是否明確
    ，前後是否相符，有無重大矛盾或瑕疵，其所為不利於被告
    指證之語意是否堅決，態度是否肯定，其指證購買毒品之情
    節是否合於經驗法則及論理法則，被告否認之態度以及所為
    各項辯解及其聲請調查之證據是否可推翻證人對其不利之指
    證而採為其有利之認定依據等各項相關情況，以作為認定被
    告是否犯罪之依據。查證人戊○○、壬○○、甲○○於偵、
    審時均明確指證被告二人販賣海洛因、安非他命之時間、地
    點、次數、金額及過程，且前後指證並無重大矛盾或瑕疵，
    上開證人又均有施用毒品之犯行，且販賣海洛因及安非他命
    之罪責甚重，指證他人販毒，將使他人遭科處重刑，本身亦
    須承擔誣告或偽證之刑責，證人戊○○既係經朋友介紹始向
    被告二人購買毒品，而證人壬○○、甲○○與被告二人亦非
    相識，彼等之間自無夙怨仇隙，戊○○、壬○○、甲○○等
    人當不至於為此損人不利己之愚行，是證人戊○○、壬○○
    、甲○○之證詞，堪信屬實。
  (二)戊○○係撥打0000000000號行動電話門號與被告丁○○聯絡
    購買毒品事宜乙情，業經證人戊○○於偵、審中證述甚詳，
    而被告丁○○於警詢時亦供承：0000000000號門號是其本人
    使用無誤，已使用一年多等語（見偵卷第12至13頁），且證
    人丙○○於本院審理時復具結證稱：被警方查獲當天其並未
    攜帶行動電話，警方查扣之行動電話是丁○○所有，其可以
    確定丁○○使用之行動電話門號為0000000000號等語（見本
    院95年6 月7 日審判筆錄第33頁），足徵扣案行動電話確為
    丁○○所有，而其內0000000000號行動電話門號SIM 卡亦為
    被告丁○○所使用無訛，是被告丁○○辯稱扣案電話非其所
    有，顯非事實。
  (三)被告丁○○於檢察官訊問時既曾供稱：是戊○○等人打電話
    叫我們幫他調毒品，丙○○就主動送過去給他等語（見偵卷
    第92頁），而被告丙○○於檢察官訊問時亦供稱：其曾應丁○○之要求幫丁○○送安非他命給戊○○等人等語（見同上
    卷第92頁），參以被告二人上開供述內容與證人戊○○證述
    其以電話與丁○○聯絡後，毒品大多是丙○○送來之情節既
    屬相符，堪認被告丁○○、丙○○上開供述當屬事實，被告
    二人於本院審理時翻異前詞否認有與戊○○交易毒品，不足
    採信。
  (四)戊○○與甲○○曾同往桃園縣大園鄉溪海村1 鄰1 號之三合
    院（見本院卷(三)所附照片）購買安非他命乙情，有如前述，
    而被告丁○○於本院審理時亦供稱：其有空就會到桃園縣大
    園鄉溪海村1 鄰1 號，丙○○有空的話也會常去這個地方等
    語（見本院卷(二)第177 至178 頁），證人癸○○於本院審理
    時復具結證稱：我去過大園的三合院好幾次，是因為丙○○
    跟我說要去找丁○○，我就載她去那裡等語（見本院卷(二)第
    169 至170 頁），足見被告丁○○、丙○○確常在上址三合
    院出入活動，此益徵證人戊○○、甲○○所述曾至上址三合
    院向丁○○、丙○○購買安非他命，當非虛構之詞。
  (五)被告丁○○於警詢時固辯稱：被警察查獲當天其是搭丙○○
    的車子去向友人拿錢云云，而證人詹芩芩於本院審理時雖具
    結證稱：丁○○遭警查獲當天其與丁○○、丙○○一起自三
    合院出發，因為我老闆跟丁○○叫貨，所以我要拿貨款給丁○○，當天我有拿5,000 元交給丁○○云云（見本院95年6
    月7 日審判筆錄第8 至9 頁），然其所述與被告丁○○於本
    院審理時供稱：「芩芩」欠我檯子的錢，所以說要拿錢還我
    ，「芩芩」有下車去拿錢，我在車上等，但後來「芩芩」就
    沒再出來了，我有與「芩芩」聯絡，她說錢還沒領回來等情
    節（見本院卷(二)第174 至175 頁）顯不相符，足見證人詹芩
    芩所述係迴護被告之詞，洵無足採。又被告丁○○於本院行
    準備程序雖另辯稱：遭警查獲當天其係搭丙○○之車子去買
    黃豆，順便出去玩，買到黃豆之後才被警察攔下云云，然此
    與其前開所辯係前往拿錢之情節明顯不同，所述已難遽予採
    信，另參酌證人癸○○於本院審理時證稱：丁○○要我去另
    一個地方時，並沒有說那個地方在哪裡，只是要我照著她所
    指的路開車，她指的路是要往大園方向等語（見本院卷(二)第
    175 至176 頁），足見被告丁○○並未向癸○○或丙○○表
    示要前去購買黃豆，亦無自大園買回黃豆之情事，稽此益徵
    被告丁○○與丙○○趕赴桃園縣觀音鄉○○路○ 段205 號之
    鐵工廠附近，實另有特殊目的，而非如丁○○所述係欲前往
    拿錢或買黃豆，是被告丁○○前開所辯不足採信。
  (六)警方係於戊○○撥打被告丁○○所持用之上開行動電話談妥
    購毒事宜後，即伴隨戊○○前往約定地點，期間戊○○並曾
    再與被告丁○○聯絡確認交易地點，待有車輛進入約定地點
    時，經戊○○確認無誤後，警方始上前盤查等情，業據證人
    即查獲之警員乙○○、己○○、辛○○於本院審理時具結證
    述綦詳，另由證人丙○○於本院審理時證稱：丁○○接到電
    話後，就叫癸○○把車子開到鐵工廠附近的風之痕檳榔攤那
    裡停下來，然後一停下來，警察就來了等語觀之（見本院95
    年6 月7 日審判筆錄第33至34頁），被告丁○○、丙○○顯
    係將汽車開至特定地點停放，其等若非與戊○○相約見面，
    當不致於如此巧合恰在約定時間到達約定地點停車等候，另
    佐以警方亦在車上扣得內插有0000000000號SIM 卡之行動電
    話，更足徵被告丁○○、丙○○係依約前往約定地點交易毒
    品。
  (七)扣案如附表編號1 所示之白色粉末含第一級毒品海洛因成分
    ，有法務部調查局鑑定通知書1 紙在卷可考。又該包海洛因
    係自被告丁○○所懷抱之兒童身上查獲乙節，業據證人乙○○、辛○○於本院審理時證述明確，依一般經驗法則及論理
    法則，該扣案毒品當係由被告丁○○所藏放。而被告丁○○
    於警詢時雖辯稱：該包毒品是綽號「芩芩」之女子藏放在該
    名兒童身上云云（見偵卷第12頁），然其於偵查中則改稱：
    該包毒品是癸○○放在小孩身上的云云（見偵卷第135 頁）
    ，足見其前後供述明顯不同，所辯自難遽予採信，且證人癸○○、詹芩芩亦均否認有藏放毒品之事實，況癸○○遭警查
    獲時係坐於駕駛座，被告丁○○則係坐在後座，衡情癸○○
    在警方突然衝出盤查之剎那，實無充分之時間將身上之毒品
    取出後再順利藏入該名小孩之身上，稽此益徵警方自被告丁○○所懷抱之兒童身上所查獲之海洛因，確為被告丁○○所
    有無訛。
  (八)另查，販賣第一級毒品海洛因及第二級毒品安非他命係政府
    嚴予查緝之違法行為，非可公然為之，不論是瓶裝或紙包之
    毒品，均可任意分裝或增減其分量，而每次買賣之價量，亦
    隨時隨雙方關係之深淺、當時之資力、需求程度及對行情之
    認知等因素，機動的調整，被告二人可依買受人之需求按原
    包裝賣出或再分裝為小包出售，則無論以原包裝賣出或分裝
    後再行出賣之每包售價，均可因賺取價差而牟得利益，至為
    昭然；況海洛因及安非他命之價格均屬昂貴，取得不易，且
    為政府嚴予查緝之犯罪，凡為販賣之不法勾當者，苟無利可
    圖，應無甘冒被查緝法辦重刑之危險，平白無端義務為該買
    賣之工作，而被告二人與證人戊○○、壬○○、甲○○等人
    間並非親故至交，苟無利得，豈會甘冒重刑之風險，一再供
    其等取得海洛因或安非他命之理，是被告二人販入之價格必
    較售出之價格低廉，而有從中賺取買賣差價牟利之意圖及事
    實，當屬合理之認定。
  (九)綜上查證，足認被告二人所辯，均係卸責之詞，不足採信，
    本件事證明確，被告二人販賣第一級毒品海洛因及第二級毒
    品安非他命之犯行均堪認定。
二、核被告丁○○、丙○○所為，均係犯毒品危害防制條例第4
    條第1 項之販賣第一級毒品既遂罪、同條第6 項、第1 項之
    販賣第一級毒品未遂罪及同條第2 項之販賣第二級毒品既遂
    罪。被告丁○○、丙○○二人間就販賣第一、二級毒品之犯
    行，有犯意聯絡及行為分擔，均為共同正犯。被告二人前後
    多次販賣第一、二級毒品之犯行，均時間緊接，且各觸犯構
    成要件相同之罪名，顯係出於概括犯意反覆為之，均為連續
    犯，各應依刑法第56條之規定論以情節較重之販賣第一級毒
    品既遂一罪，及販賣第二級毒品既罪一罪，並依法僅就法定
    刑有期徒刑及罰金部分加重其刑，至法定刑死刑及無期徒刑
    部分，依刑法第65條第1 項規定，尚不得加重其刑。又被告
    二人所犯販賣第一級、第二級毒品罪，犯意各別，行為不同
    ，應分論併罰。爰審酌被告二人為謀一己之私利，販賣毒品
    予他人，嚴重損及國民健康，兼衡被告二人販賣第一級、第
    二級毒品之次數、金額，及被告二人犯後未能坦承犯行等一
    切情狀，各量處如主文所示之刑，並均依法宣告褫奪公權終
    身，同時各定其應執行無期徒刑，褫奪公權終身。如附表編
    號1 所示之白色粉末內含海洛因成分，有如前述，應依毒品
    危害防制條例第18條第1 項前段沒收銷燬之；如附表編號2
    所示之行動電話，為被告丁○○所有而供聯絡販賣第一、二
    級毒品所用之物，應依毒品危害防制條例第19條第1 項之規
    定宣告沒收，又該物既已扣案，即無全部或一部不能沒收之
    問題，要毋庸依同條項規定諭知如全部或一部不能沒收時，
    追徵其價額之必要；至如附表編號3 所示未扣案現金3,000
    元，為被告二人共同販賣第一級毒品所得財物，如附表編號
    4 所示未扣案現金6,000 元則為被告二人共同販賣第二級毒
    品所得財物，均應依毒品危害防制條例第19條第1 項之規定
    沒收之，如全部或一部不能沒收時，以其財產抵償之，惟因
    其等犯罪所得為金錢，故尚無同條項所定追徵其價額之問題
    ，附此敘明。
據上論斷，應依刑事訴訟法第299 條第1 項前段，毒品危害防制
條例第4 條第1 項、第2 項、第18條第1 項前段、第19條第1 項
，刑法第11條前段、第28條、第56條、第51條第4 款、第37條第
1項 ，判決如主文。
本案經檢察官崔秉君到庭執行職務。
中    華    民    國    95    年    6     月    21    日
              刑事第十一庭  審判長法  官  蔡榮澤
                                  法  官  何俏美
                                  法  官  魏于傑
上正本證明與原本無異。
如不服本判決，得於收受判決後10日內，向本院提出上訴狀。
                                  書記官  林怡君
中    華    民    國    95    年    6     月    26    日
附表：
┌──┬─────┬─────────────┬────────────┐
│編號│物      品│數                      量│備                    註│
├──┼─────┼─────────────┼────────────┤
│1   │白色粉末  │1 包（淨重0.09公克）      │扣案，被告丁○○所有，內│
│    │          │                          │含第一級毒品海洛因成分  │
├──┼─────┼─────────────┼────────────┤
│2   │行動電話  │1 支（內插有0000000000號SI│扣案，被告丁○○所有而供│
│    │          │M 卡1張）                 │聯絡販賣海洛因及安非他命│
│    │          │                          │所用                    │
├──┼─────┼─────────────┼────────────┤
│3   │現金      │3,000元                   │未扣案，為被告二人販賣海│
│    │          │                          │洛因所得之財物          │
├──┼─────┼─────────────┼────────────┤
│4   │現金      │6,000元                   │未扣案，為被告二人販賣安│
│    │          │                          │非他命所得之財物        │
└──┴─────┴─────────────┴────────────┘
本案論罪科刑主要法條：
毒品危害防制條例第4條
製造、運輸、販賣第一級毒品者，處死刑或無期徒刑；處無期徒
刑者，得併科新臺幣 1 千萬元以下罰金。
製造、運輸、販賣第二級毒品者，處無期徒刑或 7 年以上有期徒
刑，得併科新臺幣 7 百萬元以下罰金。
製造、運輸、販賣第三級毒品者，處 5 年以上有期徒刑，得併科
新臺幣 5 百萬元以下罰金。
製造、運輸、販賣第四級毒品者，處 3 年以上 10 年以下有期徒
刑，得併科新臺幣 3 百萬元以下罰金。
製造、運輸、販賣專供製造或施用毒品之器具者，處 1 年以上 7
年以下有期徒刑，得併科新臺幣 1 百萬元以下罰金。
前五項之未遂犯罰之。


司法院資訊處製作；財團法人民間司法改革基金會備份。
